【裁判字號】    95,訴,2423
【裁判日期】    951031
【裁判案由】    違反槍砲彈藥刀械管制條例
【裁判全文】
臺灣臺中地方法院刑事判決              95年度訴字第2423號
公  訴  人  臺灣臺中地方法院檢察署檢察官
被      告  乙○○
指定辯護人  本院公設辯護人  丙○○
上列被告因違反槍砲彈藥刀械管制條例案件，經檢察官提起公訴
（95年度偵字第13760號），本院判決如下：
    主  文
乙○○未經許可，持有可發射子彈具有殺傷力之改造手槍，累犯
，處有期徒刑參年貳月，併科罰金新臺幣陸萬元，罰金如易服勞
役，以新臺幣壹仟元折算壹日。扣案之改造手槍壹枝（含彈匣壹
個，槍枝管制編號：0000000000號）及制式子彈貳顆
，均沒收。
    犯罪事實
一、乙○○前於民國88年間因竊盜案件，經臺灣高雄地方法院於
    89年3月16日以88年度易字第4126號判決判處有期徒刑7月確
    定，甫於90年2月22日執行完畢。詎猶不知悔改，明知可發
    射子彈具有殺傷力之改造手槍及具殺傷力之制式子彈，分別
    係屬槍砲彈藥刀械管制條例第4條第1項第1款、第2款所管列
    之物品，未經主管機關許可不得持有，竟基於持有可發射子
    彈具有殺傷力之改造手槍及制式子彈之犯意，於92年1月間
    某日，在臺中市太源公園內，同時拾獲由仿BERETA廠92FS型
    半自動手槍製造之金屬槍枝，更換土造金屬槍管改造而成之
    改造手槍1枝（含彈匣1個，槍枝管制編號：0000000000號）
    及口徑均為9mm（9x19mm）之制式子彈2顆後，即未經許可而
    無故持有之。嗣於95年6月15日1時許，在臺中市○區○○街
    58 號「萬年旅館」前，因形跡可疑，經警上前盤查，並當
    場於乙○○身上扣得其插置於腰間之上開槍、彈，始悉上情
    。
二、案經臺中市警察局第四分局報請臺灣臺中地方法院檢察署檢
    察官偵查起訴。
    理  由
一、上揭犯罪事實，業據被告乙○○於本院審理時坦承不諱，並
    有上開仿BERETA廠92FS型半自動手槍製造之改造手槍1枝（
    含彈匣1個，槍枝管制編號：0000000000號）及具殺傷力之
    口徑9mm（9x19mm）制式子彈2顆扣案可資佐證，且前揭扣案
    物經送請內政部警政署刑事警察局鑑驗結果：(一)送鑑手槍1
    枝（槍枝管制編號：0000000000號），認係由仿BERETA廠92
    FS型半自動手槍製造之金屬槍枝，更換土造金屬槍管改造而
    成之改造手槍，機械性能良好，可擊發適用子彈，具殺傷力
    ；(二)送鑑子彈2顆，認均係口徑9mm（9x19mm）制式子彈，認
    均具殺傷力，有該局95年7月10日刑鑑字第0950091163號槍
    彈鑑定書1紙附卷可稽，足徵被告前開自白確與事實相符。
    是本件事證明確，被告犯行洵堪認定，應予依法論科。
二、新舊法比較：
  (一)按持有槍砲為長時間之繼續，乃行為之繼續而非狀態之繼續
    ，故如未受允准，持有槍彈而無正當理由之行為持續長時間
    ，於終止持有前，均在其犯罪行為實施中。其間法律縱有變
    更，其行為既繼續實施至新法施行以後，即與犯罪後法律有
    變更之情形不同，不生新舊法比較適用之問題（最高法院75
    年度台上字第3370號判決意旨參照）。本件被告基於持有具
    殺傷力之改造手槍及制式子彈之犯意，自92年1月間某日起
    即持有上開槍彈，至95年6月15日凌晨1時許始為警查獲，依
    前揭說明，自應以持有行為終止時始為犯罪行為之終止。再
    查槍砲彈藥刀械管制條例業經總統於94年1月26日以華總一
    義字第09400010101號令修正公布，並自94年1月28日生效施
    行，其中刪除原條例第11條之規定，將原條文內容併入修正
    後該條例第8條，修正後第8條第4項規定：「未經許可，持
    有、寄藏或意圖販賣而陳列第1項所列槍枝者，處3年以上10
    年以下有期徒刑，併科新臺幣7百萬元以下罰金。」，與修
    正前第11條第4項規定：「未經許可，持有、寄藏或意圖販
    賣而陳列第1項所列槍砲者，處1年以上7年以下有期徒刑，
    併科新臺幣7百萬元以下罰金。」固有不同，然依前開判決
    意旨，被告之行為延續至新法公布後，本件被告即以最後行
    為終了時即95年6月15日之法律即94年1月28日生效施行之槍
    砲彈藥刀械管制條例處斷，而無新舊法比較之問題，合先敘
    明。
  (二)被告行為後，刑法及刑法施行法業於94年2月2日經總統以華
    總一義字第09400014901號令修正公布，並於95年7月1日施
    行。按行為後法律有變更者，適用行為時之法律，但行為後
    之法律有利於行為人者，適用最有利於行為人之法律，現行
    刑法第2條第1項定有明文。此條規定乃與刑法第1條罪刑法
    定主義契合，而貫徹法律禁止溯及既往原則，係規範行為後
    法律變更所生新舊法律比較適用之準據法，是刑法第2條本
    身雖經修正，但刑法第2條既屬適用法律之準據法，本身尚
    無比較新舊法之問題，應一律適用裁判時之現行刑法第2條
    規定以決定適用之刑罰法律，先予辨明。又以本次刑法修正
    之比較新舊法，應就罪刑有關之共犯、未遂犯、想像競合犯
    、牽連犯、連續犯、結合犯，以及累犯加重、自首減輕暨其
    他法定加減原因（如身分加減）與加減例等一切情形，本於
    統一性及整體性原則，綜其全部罪刑之結果而為比較，亦有
    最高法院95年度第8次刑事庭會議決議可資參照。是以：
  1.槍砲彈藥刀械管制條例第8條第4項之未經許可，持有可發射
    子彈具有殺傷力之改造手槍罪，其法定刑中有併科新臺幣7
    百萬元以下罰金刑之規定，另同條例第12條第4項之未經許
    可，持有子彈罪，其法定刑中亦有併科新臺幣3百萬元以下
    罰金刑之規定。而新法第33條第5款關於主刑罰金已修正為
    ：「罰金：新臺幣1千元以上，以百元計算」，與舊法第33
    條第5款規定：「罰金：1元（按：指銀元，下同）以上」相
    較，修正後關於罰金刑之法定範圍顯已提高。是依新法第33
    條第5款規定，被告所犯上開二罪，併科罰金刑之範圍最高
    分別為新臺幣7百萬元、新臺幣3百萬元，最低均為新臺幣1
    千元，然依舊法第33條第5款規定，被告所犯上開二罪，併
    科罰金刑之範圍最高亦分別為新臺幣7百萬元、新臺幣3百萬
    元，惟最低均為銀元1元，再依現行法規所定貨幣單位折算
    新臺幣條例第2條規定「現行法規所定金額之貨幣單位為圓
    、銀元或元者，以新臺幣元之3倍折算之」，換算為新臺幣
    後，最低額均為新臺幣3元，是前開修正後之規定並無較有
    利於被告之情形，故依刑法第2條第1項前段規定，應適用舊
    法第33條第5款規定定其罰金之法定刑。
  2.修正前刑法第42條第2項前段規定：「易服勞役以1元以上3
    元以下折算1日。」又被告行為時之易服勞役折算標準，依
    修正前罰金罰鍰提高標準條例第2條（現已刪除）之規定，
    就其原定數額提高為1百倍折算1日，則本件被告行為時之易
    服勞役折算標準，最高應以銀元3百元折算1日，經折算為新
    臺幣後，應以新臺幣9百元折算為1日。惟95年7月1日修正公
    布施行之刑法第42條第3項前段規定：「易服勞役以新臺幣1
    仟元、2仟元或3仟元折算1日。」，比較新舊法結果，因新
    舊刑法對易服勞役之折算標準，及易服勞役期限，規定各有
    不同，利與不利之情形互見，應就新舊法之規定綜合比較，
    以決定適用最有利於行為人之法律。本件以修正後之規定，
    較有利於行為人，故應依刑法第2條第1項但書規定，適用修
    正後刑法第42條第3項之規定，定其易服勞役之折算標準。
  3.修正前刑法第47條累犯原規定：受有期徒刑之執行完畢或受
    無期徒刑或有期徒刑一部之執行而赦免後，5年以內再犯有
    期徒刑以上之罪者，為累犯，加重本刑至二分之一。」，修
    正後之刑法第47條規定則為：「受徒刑之執行完畢，或一部
    之執行而赦免後，5年以內故意再犯有期徒刑以上之罪者，
    為累犯，加重本刑至二分之一」。本件被告所犯係屬故意犯
    罪，是不論依新法或舊法均構成累犯，則修正前刑法關於累
    犯之規定，對被告並無不利之情形。
  4.綜合上述各條文修正前、後之比較，揆諸前揭最高法院決議
    及修正後刑法第2條第1項前段、但書規定之「從舊從輕」原
    則，因被告乙○○所犯，雖依修正前刑法第33條第5款規定
    ，其法定得予科處之罰金刑最低額度較低，但因本件未對被
    告併科予罰金最低刑，對被告不生實質之影響，而被告於本
    件係先受有期徒刑執行完畢，5年內故意再犯本件有期徒刑
    以上之罪之情形，修正前後規定均認應構成累犯，且咸應加
    重本刑至二分之一，並無歧異之處，惟依修正後刑法第42條
    第3項前段規定，其易服勞役之折算標準較高，綜其全部罪
    刑之比較，本件自應一體適用被告行為後之法律，即修正後
    刑法之相關規定予以論處。
三、查改造槍枝、制式子彈，分別屬於槍砲彈藥刀械管制條例第
    4條第1項第1款、第2款所稱之槍砲、彈藥。被告未經許可持
    有上開改造槍枝及制式子彈之行為，分別係犯槍砲彈藥刀械
    管制條例第8條第4項之未經許可持有可發射子彈具有殺傷力
    之改造手槍罪及第12條第4項之未經許可持有子彈罪。被告
    同時未經許可持有改造槍枝及子彈，係以一持有行為同時觸
    犯上開二罪名，為想像競合犯，應依刑法第55條之規定，從
    一重之修正後槍砲彈藥刀械管制條例第8條第4項之未經許可
    持有可發射子彈具有殺傷力之改造手槍罪處斷。（修正後刑
    法第55條關於想像競合犯之規定，固增加但書：「但不得科
    以較輕罪名所定最輕本刑以下之刑」之規定，惟此係屬科刑
    之限制，為法理之明文化，非屬法律之變更，毋庸比較新舊
    法，附此敘明）。又被告於88年間因竊盜案件，經臺灣高雄
    地方法院於89年3月16日以88年度易字第4126號判決判處有
    期徒刑7月確定，甫於90年2月22日執行完畢，有臺灣高等法
    院被告前案紀錄表及臺灣臺中地方法院檢察署刑案資料查註
    紀錄表各1份在卷可稽，其受有期徒刑執行完畢後，5年以內
    故意再犯本件有期徒刑以上之罪，為累犯，應依修正後刑法
    第47條之規定，加重其刑。爰審酌被告雖於93年間因違反槍
    砲彈藥刀械管制條例案件，經臺灣高雄地方法院於93年4 月
    14日以93年度訴字第454號判決有期徒刑1年4月，併科罰金
    新臺幣5萬元確定，於94年6月24日縮短刑期執行完畢，有臺
    灣高等法院被告前案紀錄表及該案判決可按，然被告於本院
    審理中自承本案與該案取得之槍彈無關連，非同一時間取得
    等情（見本院95年9月21日準備程序筆錄第5頁、95年10月16
    日審判筆錄第4頁），容非同一案件，竟不思惕勵猶犯本案
    ，明知並未經主管機關許可不得持有槍彈，仍為持有之行為
    ，犯罪之動機可議，且對社會治安仍存有潛在之危險，惟衡
    酌其未曾以之犯罪，無因此造成公眾或他人之現實惡害，所
    生損害不大，其持有之改造手槍只有1枝，具殺傷力之制式
    子彈2顆，數量非多，犯罪情節尚非重大，暨犯後始終坦認
    犯行，態度良好等一切情狀，量處如主文所示之刑，並就併
    科罰金部分依修正後刑法第42條第3項前段之規定諭知易服
    勞役之折算標準，以示懲儆。
四、扣案之可發射子彈具有殺傷力之改造手槍1枝（含彈匣1個，
    槍枝管制編號0000000000號）、具殺傷力之口徑9mm（9x19m
    m）制式子彈2顆，分屬槍砲彈藥刀械管制條例所規範之槍枝
    、子彈，為違禁物，應依刑法第38條第1項第1款之規定，均
    宣告沒收（被告行為後，刑法第38條規定業經修正公布施行
    ，修正前、後之同條條文，對於違禁物不問屬於犯罪行為人
    與否及供犯罪所用之物以屬於犯罪行為人為限應予沒收之要
    件並未變更，而本次修正，處刑條文並未修正，亦即行為時
    與裁判時之主刑條文並無不同，則依從刑，係附屬於主刑，
    不生比較輕重問題，本件即應適用修正後之刑法第38條規定
    為沒收之依據，最高法院24年上字第5292號判例可資參照）
    。
據上論斷，應依刑事訴訟法第299條第1項前段，槍砲彈藥刀械管
制條例第8條第4項、第12條第4項，刑法第11條前段、第2條第1
項但書、第55條前段、第47條第1項、第42條第3項前段、第38條
第1項第1款，判決如主文。
本案經檢察官甲○○到庭執行職務
中    華    民    國    95    年    10    月    31    日
                  臺灣臺中地方法院刑事第五庭
                      審判長  法  官  賴恭利
                              法  官  巫淑芳
                              法  官  吳崇道
以上正本證明與原本無異。
如不服本判決，應於判決送達後10日內，向本院提出上訴狀，上
訴於臺灣高等法院臺中分院(須附繕本)。
                              書記官  黃舜民
中    華    民    國    95    年    10    月    31    日
附錄論罪科刑法條
槍砲彈藥刀械管制條例第8條第4項：
未經許可，持有、寄藏或意圖販賣而陳列第1項所列槍枝者，處
3年以上10年以下有期徒刑，併科新臺幣7百萬元以下罰金。
槍砲彈藥刀械管制條例第12條第4項：
未經許可，持有、寄藏或意圖販賣而陳列子彈者，處5年以下有
期徒刑，併科新臺幣3百萬元以下罰金。


司法院資訊處製作；財團法人民間司法改革基金會備份。
